臺灣新竹地方法院民事判決　　　　　　　　　　　　　　九十三年度訴字第二四號
　　原　　　告　乙○○○
　　訴訟代理人　甲○○
　　被　　　告　丁○○
　　被　　　告　丙○○
右當事人間請求清償借款事件，本院於民國九十三年十二月十三日辯論終結，判決如
左：
    主      文
被告應各給付原告新台幣伍拾柒萬捌仟壹佰貳拾伍元，並自民國八十二年一月十日起
至清償日止，按年息百分之二十計算之利息。
原告其餘之訴駁回。
訴訟費用由被告負擔十分之九，餘由原告負擔。
本判決於原告各以新台幣貳拾壹萬元為被告二人供擔保後，得假執行。
原告其餘假執行之聲請駁回。
    事實及理由
甲、程序方面
    本件被告丙○○經合法通知，未於言詞辯論期日到場，核無民事訴訟法第三百八
    十六條各款所列情形，爰依原告聲請，由其一造辯論而為判決。
乙、實體方面
一、原告主張：被告二人於民國八十一年十月九日向原告及訴外人戊○○借款新台幣
    （下同）二百五十萬元，原告二人即交付二百萬元之支票及現金五十萬元予被告
    收受，雙方言明清償期為八十二年一月九日，遲延利息為每萬元每日二十元，被
    告丁○○並提供其所有坐落新竹市○○段五五三地號土地（下稱成德段土地）供
    原告等設定三百二十萬元之本金最高限額抵押權，有借據及領款收據、抵押權設
    定契約書及被告二人簽立之本票等為證，惟被告並未依限清償，且上開抵押物早
    經第一順位抵押權人聲請拍賣，賣得價金不足清償原告之債權，按民法第二百七
    十一條規定：「數人負同一債務或有同一債權，而其給付可分者，除法律另有規
    定或契約另有訂定外，應各平均分擔或分受之；其給付本不可分而變為可分者亦
    同」。本件借款債權既屬可分之債權及債務，原告與訴外人戊○○應各分受一百
    二十五萬元債權，被告二人亦各分擔六十二萬五千元債務。為此依消費借貸之法
    律關係，請求被告二人如數清償。並聲明：(1)被告應各給付原告六十二萬五千元
    ，及自八十二年一月九日起至清償日止，按年息百分之二十計算之利息。(2)願供
    擔保請准宣告假執行。
二、被告丁○○抗辯：被告丙○○為其子，有一次被告丙○○帶伊到別人家，說要看
    伊住的房子可不可以修理，有叫伊蓋手印，但伊不識字，不認得蓋手印的紙條上
    寫什麼，借據與領款收據及切結書上的印章是否為伊所有，伊也忘記了，伊並未
    收到借款。又被告丙○○以要幫伊修理房子為由，要伊交付土地所有權狀及印鑑
    證明書，惟被告丙○○帶伊去蓋手印的那天，並未交付上開文件，事後伊也不知
    道有設定抵押之事云云。
    並聲明：原告之訴駁回。
三、被告丙○○未於言詞辯論期日到場，亦未提出準備書狀作何聲明或陳述。
四、得心證之理由
    本件應審究者為，兩造間有無成立消費借貸契約？被告有無收受借款？借款金額
    為何？
    (一)原告主張被告二人於八十一年十月九日向原告及訴外人戊○○借款二百五十萬
      元，被告丁○○並提供成德段土地設定三百二十萬元之本金最高限額抵押權為
      借款之擔保之事實，業據提出借據及領款收據、抵押權設定契約書、被告二人
      簽立之本票等件為證，並經本院向新竹市地政事務所調閱成德段土地抵押權設
      定資料在卷可稽（見本院卷第三九至五一頁），被告丁○○雖為前開辯解，惟
      查：證人即另一位借款人戊○○到庭證稱：「（問：提示借據與領款收據及切
      結書，簽訂借據及切結書時，被告二人是否均在場？）都在場，借據及切結書
      是我寫的，被告二人親自蓋章及蓋手印，被告丙○○也有親自簽名，被告丁○○說他眼睛不好，看不清楚，所以由被告丙○○代簽，我當時不知道他不識字
      ，兩百萬元支票及五十萬元現金我是交給被告丙○○」；「（問：為何要一部
      分交付現金，一部分交支票？）因為被告要付給介紹人一些介紹費，還預扣三
      個月的利息，月息是二分半，支票是三信為發票人的票，我是將現金交給三信
      行員鄭經傳，他去買三信的支票，抬頭是寫我的名字，我背書後就交給被告，
      他就可以去領錢。」（見本院卷第八四頁）。被告丁○○亦自承被告丙○○以
      要幫其修理房屋為由，帶其至別人家，有叫伊在文件上蓋手印，伊並將土地所
      有權狀及印鑑證明書交予被告丙○○等語，自常理推斷，被告丁○○對於被告
      丙○○帶其至原告及訴外人戊○○之處所，係為辦理抵押借款之事，應無諉為
      不知之理。且借據與領款收據、切結書（見本院卷第八頁）、及被告二人簽立
      之本票（見本院卷第三三頁）上被告「丁○○」之印文，經肉眼比對，與被告
      丁○○辦理抵押權設定登記時提出之印鑑證明（見本院卷第四五頁）相符；又
      借據與領款收據、切結書、被告二人簽立之本票上，被告「丙○○」之簽名及
      印文，經肉眼比對，亦與本院向新竹國際商業銀行新興分行、合作金庫新竹分
      行、花蓮第二信用合作社、中國信託商業銀行西台中分行、土地銀行東新竹分
      行等金融機關調取之印鑑卡上，丙○○之簽名及印文相符，被告丁○○並未主
      張或舉證其印鑑遭盜用之事實，被告丙○○亦未到庭否認借據與領款收據、切
      結書、本票上簽名及印文之真正，則被告丁○○辯稱並未向原告及訴外人戊○○借貸款項，即不可採。
    (二)被告丁○○雖又辯稱並未收到借款云云，惟查，被告丁○○既係與被告丙○○
      一同前往原告及訴外人戊○○處所，簽立借據與領款收據、切結書，共同向原
      告及證人戊○○借款，證人戊○○亦證稱業將借款金額預扣三個月的利息後，
      交付予被告丙○○，且借據與領款收據上復載明「借款金額業已全部收到現金
      」是實，應認原告就交付借款之事實（除預扣利息部分外，見下述）已盡舉證
      之責任，被告並未提出反證推翻上開舉證，所辯並未收到借款云云，尚不足採
      信。
    (三)按民法第二百零五條規定：「約定利率，超過週年百分之二十者，債權人對於
      超過部分之利息，無請求權」；第二百零六條規定：「債權人除前條限定之利
      息外，不得以折扣或其他方法，巧取利益」。又「據上訴人稱，借字上所載一
      千二百元之數額，實照八折扣算，祇收到九百六十元云云。如果屬實，自係民
      法第二百零六條所謂以折扣方法巧取利益，關於折扣之二百四十元，被上訴人
      既未實行交付，即不發生返還請求權」（最高法院二十九年上字第一三○六號
      判例參見）。同法第二百零七條第一項規定：「利息不得滾入原本再生利息」
      ，證人戊○○證稱交付借款時有預扣三個月的利息，月息是二分半，則預扣後
      實際交付借款之金額應為二百三十一萬二千五百元（0000000×2.5／100×3＝
      187500，0000000－000000＝0000000），故本件借款本金應以二百三十一萬二
      千五百元計算，原告請求按二百五十萬元計算，無異以利息滾入原本巧取利益
      ，尚難准許。又民法第二百七十一條規定：「數人負同一債務或有同一債權，
      而其給付可分者，除法律另有規定或契約另有訂定外，應各平均分擔或分受之
      」，本件借款債權及債務均為金錢之債，係屬可分，故原告與證人戊○○應平
      均分受債權，被告二人應平均分受債務，即原告享有之債權本金為一百一十五
      萬六千二百五十元，被告二人應各負擔五十七萬八千一百二十五元之債務。又
      民法第二百二十九第一項規定：「給付有確定期限者，債務人自期限屆滿時起
      ，負遲延責任」。第二百三十三條第一項規定：「遲延之債務，以支付金錢為
      標的者，債權人得請求依法定利率計算之遲延利息。但約定利率較高者，仍從
      其約定利率」。本件借款清償期為八十二年一月九日，被告二人應自八十二年
      一月十日起始負遲延責任，原告請求自八十二年一月九日開始計息，尚屬無據
      ，又本件遲延利息之利率，無論依借據與領款收據所載之每萬元每日二十元，
      或證人戊○○所證稱月息二分半計算，均已超過年息百分之二十，故原告請求
      按年息百分之二十計算，自無不合。
    (四)綜上，原告本於消費借貸之法律關係，請求被告二人各給付五十七萬八千一百
      二十五元，及自八十二年一月十日起至清償日止，按年息百分之二十計算之利
      息，即屬正當，應予准許，逾此部分則應予駁回。
五、假執行之宣告：
    原告陳明願供擔保，請求宣告假執行，經核其勝訴部分，並無不合，茲酌定相當
    擔保金額，予以准許。其餘假執行之聲請，因該部份訴之駁回而失所依據，應予
    駁回。
六、訴訟費用負擔之依據：民事訴訟法第七十九條。
中　　　華　　　民　　　國　　九十三　　年　　十二　　月　　  三十一　　日
                              臺灣新竹地方法院民事第二庭
                                  法  官  彭洪英
右為正本係照原本作成。
如對本判決上訴須於判決送達後二十日內向本院提出上訴狀。
                                  書記官  吳美雲
中　　　華　　　民　　　國　　九十三　　年　　 十二 　　月　　三十一　　日
